【裁判字號】    95,上重更(二),14
【裁判日期】    951222
【裁判案由】    違反毒品危害防制條例
【裁判全文】
臺灣高等法院高雄分院刑事判決    95年度上重更(二)字第14號
上  訴  人
即  被  告  甲○○
                    (
選任辯護人  柳聰賢律師
上列上訴人因違反毒品危害防制條例案件，不服臺灣高雄地方法
院93年度重訴字第34號中華民國93年9 月17日第一審判決（起訴
案號：臺灣高雄地方法院檢察署93年度偵字第4166號），提起上
訴，經最高法院第二次發回更審，本院判決如下：
    主  文
原判決撤銷。
甲○○共同運輸第一級毒品，處有期徒刑拾伍年，褫奪公權拾年
。扣案第一級毒品海洛因壹佰陸拾參包（合計淨重貳仟貳佰肆拾
貳點肆參公克）、含海洛因殘渣之空夾鏈袋壹佰陸拾參只（總重
壹佰參拾柒點零陸公克）均沒收銷燬之；印有「優良品」字樣
之商店手提袋壹只、商品包裝袋貳只、巧克力糖包裝紙壹佰陸拾
參只，均沒收。
    事  實
一、甲○○與綽號「寶哥」之林永華（民國○○年○○月○○日生，未
    據起訴，經檢察官通緝中）為男女朋友關係，甲○○明知海
    洛因業經行政院公告列為毒品危害防制條例第2 條第2 項第
    1 款之第一級毒品，且屬行政院依懲治走私條例公告之管制
    進出口物品，不得非法持有、運輸及進口，竟與林永華及不
    詳姓名、年籍綽號「阿葛」之成年男子（下稱「阿葛」）共
    同基於運輸管制物品第一級毒品海洛因進口之犯意聯絡，由
    林永華及「阿葛」先於不詳時地謀議細節，再由林永華指示
    知情之甲○○於民國93年2 月18日自高雄小港國際機場（下
    稱小港機場）搭機出境，前往大陸地區廣東省珠海市，嗣由
    「阿葛」於同年月20日凌晨至甲○○下榻之海景飯店，交付
    甲○○1 只外面印有「優良品」字樣之某商店手提袋，其
    內放置該店商品包裝袋2 包，內裝以巧克力糖果紙包裝，裡
    面再裝有第一級毒品海洛因粉末之夾鏈袋共計163 小包（合
    計淨重2242.43 公克，含海洛因殘渣之空夾鏈袋包裝總重
    137.06公克），由甲○○於搭機返台時以隨身行李夾帶入境
    後，再派人向甲○○取貨。甲○○遂於同日將上開「阿葛」
    所交付內裝第一級毒品海洛因之手提袋藏放於隨身行李箱內
    ，從大陸地區廣東省珠海市前往澳門，再於當日下午搭乘復
    興航空公司編號GE-0363 號班機自澳門往高雄入境抵達小港
    機場，隨身行李箱亦隨機運送入境，以此方式運輸上開管制
    物品第一級毒品海洛因進入我國境內。嗣因法務部調查局航
    業海員調查處高雄站（下稱高雄海調站）就林永華所使用之
    行動電話執行通訊監察作業後查覺有異，於同日下午2 時30
    分，甲○○通過小港機場入境檢查室時，會同財政部高雄關
    稅局、行政院海巡署臺南機動查緝隊等單位人員查驗甲○○
    之行李，當場在其隨身行李上層查獲1 只「阿葛」及林永華
    所有，印有「優良品」字樣之某商店手提袋，其內放置該
    店商品包裝袋2 包，內裝以巧克力糖果紙包裝之裝有第一級
    毒品海洛因粉末之夾鏈袋共計163 小包（合計淨重2242.43
    公克，含海洛因殘渣之空夾鏈袋包裝總重13 7.06 公克），
    始悉上情。
二、案經法務部調查局航業海員調查處高雄站移送臺灣高雄地方
    法院檢察署檢察官偵查起訴。
    理  由
一、訊據上訴人即被告甲○○固坦承自大陸地區以隨身行李攜帶
    上開裝有第一級毒品海洛因之手提袋至澳門搭機返台，在小
    港機場通關檢查時，為關稅局人員查獲之事實不諱，惟矢口
    否認有何運輸第一級毒品及私運管制物品進品之犯意，辯稱
    ：我之前到大陸旅遊時，經由林永華之介紹而認識「阿葛」
    ，這次到大陸旅遊，「阿葛」知悉我即將返台，遂於20日凌
    晨到飯店找我，交給我1 只手提袋，說裡面是巧克力糖，委
    託我帶回去給台灣的親戚，並表示等我回到台灣時，會再打
    電話給我叫人過去拿，我沒有把手提袋內的2 包東西拿出來
    看，也沒有向對方收取費用，因為該只手提袋和之前林永華
    送我的禮盒是同一家商店的袋子，我認為幫人家帶巧克力沒
    有關係，不知道裡面是海洛因，否則海關人員檢查行李時，
    我不會馬上配合，也不會直接向海關人員表示巧克力是我的
    等語。辯護人辯護意旨另以：(1)被告當時攜帶2 個手提行李
    袋，「阿葛」向被告表示將糖果放置於行李箱內較方便提拿
    ，被告乃聽從「阿葛」之建議，並非故意隱匿糖果禮盒；且
    本案遭查獲之毒品係放置於被告之行李箱最上層，並未特別
    隱藏，又係以糖果之禮盒包裝完整，在糖果紙拆開前，根本
    無法看到裡面有任何東西，被告在接受海關人員檢查時，表
    情自然等情，業經海關人員洪麗華證述在卷，若被告明知該
    物品為毒品，顯然不可能如此輕率隨意地放置於行李箱最上
    層，並神色自若地接受檢查，再依原審法院93年6 月1 日勘
    驗查獲經過之光碟結果，亦可知被告在知悉糖果內藏有海洛
    因時，表情十分驚訝、錯愕；(2)起訴書所指被告以受有「阿
    發」代付旅遊費用而同意代為運輸毒品，顯與經驗法則不符
    ，蓋毒品價值與旅費差距太過懸殊，若被告果真知道該物為
    毒品，不可能只以旅費為代價而代為運送；(3)被告因係受林
    永華之友人「阿葛」之託攜帶糖果禮盒入關方遭逮捕，於遭
    查獲海洛因時，被告猶茫然不知何故，急於聯繫林永華以明
    緣由，經調查人員告以准許被告打電話聘請律師時，被告方
    撥打林永華之行動電話，然林永華之行動電話已關機，被告
    只得以傳簡訊方式給林永華，調查人員方於筆錄中記載「被
    告以電話委託朋友林Ｏ華幫忙聘請律師」等語，若被告確實
    知悉林永華與本件毒品有關，且有意隱瞞林永華之身分，衡
    情自不可能向調查人員表示撥打林永華之行動電話乙事，可
    見被告確實不知攜帶海洛因入關，亦不知林永華與本件毒品
    有關，且被告在調查局時係因緊張，方將「阿葛」誤記為「
    阿發」，並非有意隱瞞「阿葛」；(4)被告與林永華認識後，
    林永華邀被告至大陸珠海旅遊，表示願代為支付機票並招待
    ，至大陸後，被告曾欲向林永華兌換人民幣使用，林永華即
    拿人民幣給被告，表示以後再結算，被告尚未償還林永華上
    開金錢，故於調查人員詢問何人支付旅費時，被告心想未償
    還林永華之金錢加起來可抵付林永華口頭上表示要支付之機
    票錢，且因被告不知悉林永華與本件毒品有關，深怕提及林
    永華支付，會牽連林永華，乃謂其第二、三次至澳門之旅費
    係「阿發」幫其支付，然實際上被告3 次旅費均係其自費，
    有購買機票之收據3 紙可證云云。
二、經查：
（一）上揭被告於93年2 月18日自小港機場搭機出境，前往大陸
      地區廣東省珠海市，其男友林永華之友人「阿葛」於同年
      月20日凌晨至被告下榻之飯店，交付被告1 只印有「優
      良品」字樣之某商店手提袋，其內放置外觀上為該店商品
      巧克力糖2 包，委託被告於搭機返台時以隨身行李攜帶入
      境後，再派人向被告拿取上開物品，被告遂將上開物品放
      入隨身行李箱內，於同日從珠海市前往澳門，搭乘復興航
      空公司之班機抵達高雄小港國際機場，隨身行李箱亦隨機
      運送入境，嗣於同日下午2 時30分，被告通過小港機場入
      境檢查室時，經高雄海調站調查員通知海關人員查驗其行
      李，在其隨身行李上層起出上開手提袋，經開啟內裝之商
      品包裝袋2 包及巧克力糖包裝紙163 只後，發現其內均係
      以夾鏈袋包裝之白粉共計163 包等情，業據被告供認不諱
      ，核與證人即高雄海調站調查員陳永盛、海關人員洪麗華
      、梁世德等人於原審證述之查獲經過情形相符 (見原審卷
      第125 至142 頁)， 並有以夾鏈袋包裝之白粉163 包、「
      優良品」商店手提袋1 只、商品包裝袋2 只、巧克力糖
      包裝紙163 只等物扣案可證，及被告之入出境查詢資料1
      紙、海關人員查驗扣案物之光碟片1 片、原審法院93年6
      月1 日勘驗上開光碟片之筆錄、扣案物品照片7 張等附卷
      可稽。
（二）前開扣案以夾鏈袋包裝之白粉163 包，經送驗結果，均含
      第一級毒品海洛因成分，合計淨重2242.43 公克，空包裝
      總重137.06公克，純度86.3％，純質淨重1929.16 公克，
      此有法務部調查局93年3 月19日調科壹字第220016833 號
      鑑定通知書1 紙存卷足憑。足認被告確有運輸管制物品第
      一級毒品海洛因進口之事實無訛。
（三）被告及辯護意旨雖否認被告知情受託攜帶入境之物品為海
      洛因一節，並以前詞置辯，然：
  (1)、本件係因高雄海調站對林永華所使用之0000000000號行動
      電話進行通訊監察作業時，發現林永華於93年2 月18日撥
      打電話給被告，吩咐被告於當日前往大陸，並於同年月20
      日返台，且表示有人會安排房間給被告等語，高雄海調站
      之調查員始會同海關人員，於被告搭機返臺通關檢查時，
      查驗其行李，因而查獲被告以隨身行李夾帶海洛因入境等
      情，業據證人陳永盛於原審證述在卷（見原審卷(一)第125
      頁至第131 頁），並有臺灣高雄地方法院檢察署通訊監察
      書、通訊監察作業報告表、電話錄音光碟、原審法院93年
      8 月12日勘驗上開光碟之筆錄各1 份存卷可查，應堪認定
      。被告雖於原審法院審理中供稱：林永華於93 年2月17日
      去我住處找我，叫我去大陸玩幾天，我表示隔天如果起得
      早就去，隔天林永華打電話給我，叫我去大陸，我就起床
      等語。然林永華於93年2 月17日向被告表示要被告去大陸
      玩之意思，被告於隔日即搭機出境，設若被告係臨時起意
      前往大陸地區旅遊，當不至於如此倉促成行。再者，林永
      華安排被告於93年2 月18日自小港機場出境，於同年月20
      日即自小港機場入境，扣除搭機之首尾2 日，被告實際上
      在大陸地區之時間僅剩1 日，若係正常旅遊，應不可能突
      然前往大陸，亦無可能停留如此短暫之時間，且被告出發
      前已有人為其安排飯店，並有人與被告接洽及交付東西，
      顯見被告此次前往大陸之目的並非旅遊甚明。再對照卷附
      林永華之入出境查詢資料（查詢時間至93年6 月25日止）
      顯示，林永華自93年2 月13日自小港機場出境，同年月17
      日自小港機場入境，同年月20日又自小港機場出境，即未
      再返台一情，再參諸被告自承與木永華為男女朋友關係乙
      節以觀，衡諸常情，林永華既邀請其女友即被告前往大陸
      旅遊，則林永華理應於被告赴大陸旅遊期間陪伴被告方符
      情理，斷無可能係林永華先於93年2 月17日回國後，再邀
      請並安排被告於同年月18日單獨赴大陸旅遊，又被告於同
      年月20日返台時，林永華於當日旋即出境之理？由其二人
      之入出境資料顯示，足認被告此行係依林永華之指示，專
      程前往大陸為林永華辦事，且林永華於93年2 月13日至同
      年月17日之離臺期間，已事先安排妥當被告此次前往大陸
      之一切事宜，並在被告前往大陸後，留在臺灣接應，待被
      告遭逮捕後，因恐事跡敗露，又隨即逃離臺灣。是被告所
      辯前往大陸旅遊一節，顯不足採。至被告於本院前審雖聲
      請傳訊證人林永華，惟林永華已於93年2 月20日出境，迄
      今未再入境，此有內政部警政署入出境管理局關於林永華
      之入出國證明書1 份附於本院卷內可稽 (見本院上重訴卷
      第56、57頁，本院更一審卷(一)第49、50頁)， 且林永華亦
      因毒品危害防制條例案件，經臺灣高雄地方法院檢察署於
      94 年4月28日發佈通緝，有臺灣高等法院被告通緝紀錄表
      1 份附卷足憑 (本院更一審卷(二)第149 頁)， 況且被告亦
      不知林永華現在何處，自屬無從調查，爰依刑事訴訟法第
      163 條之2 第1 款之規定，駁回被告此部分之聲請。
  (2)、被告前往大陸後，林永華之友人「阿葛」果於被告返台前
      至被告下榻之飯店交付上開扣案藏有海洛因之手提袋1 只
      予被告，委託被告放置於行李箱內攜帶回臺，並表示待被
      告返臺後會再打電話與被告聯絡，並派人向被告拿取上開
      物品之事實，業如前述。被告雖辯稱誤以為「阿葛」所交
      付之物品為巧克力糖，沒有拿出來查看等語。但「阿葛」
      所交付之手提袋並未封裝，被告受託攜帶該物，於放入行
      李箱前必先查看其內物品，以免在攜帶運送之過程中損及
      該物；而扣案海洛因粉末係先以夾鏈袋包裝後，再以巧克
      力糖果紙包裝，海關人員洪麗華於查驗時，尚未拆開巧克
      力糖果紙前，以手觸摸，即可感覺裡面的物體軟軟的一情
      ，亦據證人洪麗華於原審法院審理中證述在卷，是被告於
      整理行李時只要以手觸摸，即可輕易判別「阿葛」委託其
      攜帶來台之之物並非巧克力糖，所辯誤以為係巧克力糖一
      節，實難採信。至本案扣押之巧克力糖果外包裝2 紙，經
      鑑定結果，並無被告甲○○之指紋，此固有法務部調查局
      93年11月12日調科二字第09300446470 號鑑定通知書1份
      附卷可證 (見本院上重訴卷第61至65頁)， 但此僅證明被
      告並未取出該糖果包裝袋2 包，惟其仍能自外面之手提袋
      予以觸摸分辨，故上開鑑定書尚無從為被告有利認定之依
      據。又本院再將該糖果外包裝送請內政部警政署刑事警察
      局鑑定指紋結果，認該外包裝上可資比對指紋2 枚，經該
      局輸入指紋電腦比對，再由人工確認結果，分別與該局檔
      存乙○○指紋卡之左拇、右食指指紋相符，其餘糖果名包
      裝上指紋，因紋線模糊不清，無法比對等情，有該局95年
      10 月27 日刑紋字第0950152653號鑑驗書在卷足稽 (見本
      院更二卷第178 頁)； 而該指紋所有人乙○○係法務部調
      查局南部機動組調查員，因參與調查本案而接觸扣案之毒
      品外包裝等事實，業經證人乙○○於本院證述綦詳，被告
      於本院亦當庭陳稱不認識乙○○等語 (見本院更二卷第
      114 至116 頁)， 足證乙○○並非本件共犯。該毒品外包
      裝雖查無其他共犯之指紋，但尚難執此作為有利於被告之
      認定。
  (3)、再按運毒者將毒品藏匿在行李箱內用以矇混通關，乃為國
      際販毒集團常用之運輸毒品方式，又按查緝毒品走私進口
      係政府一向之政策，進出關亦有警語，且屢有破獲，並在
      電視、報紙等媒體上多有報導，而被告先前已有2次 出境
      紀錄，有被告之入出境資料在卷可稽，就海關防制查緝走
      私、運輸毒品之情況實難諉為不知；而前開扣案毒品，外
      觀上為價值不高之巧克力糖2 包，且得以經由郵寄託運之
      方式合法輸入臺灣，「阿葛」竟專程至被告下榻之飯店，
      委託被告以隨身行李攜帶入境，且未告知收貨人之姓名、
      住所或電話，僅表示待被告返臺後會再打電話與被告聯絡
      ，並派人向被告取貨，其手續之繁複、不便，及刻意隱瞞
      收貨人之姓名、住所或電話等情，均與常情不符。況且，
      前開扣案毒品淨重高達2242.43 公克，純度高達86.3％，
      業如前述，其價值自屬不菲，而走私毒品海洛因雖利潤甚
      高，然失風者均受重刑懲處，海洛因亦將遭國家沒收，對
      運毒者而言損失自屬不貲，本件「阿葛」應係事先已與林
      永華就走私海洛因來台一事有周詳、縝細之計畫，且被告
      亦已知情，否則，應無可能將價高量大之上開毒品託付被
      告攜帶回臺。參以被告於93年4 月22日原審法院行準備程
      序中供稱：「阿葛」去找我拿東西給我時，有說「寶哥」
      告訴他我人在那邊，他才來找我，託我帶東西拿給臺灣的
      親戚，他之後有說把禮物拿給「寶哥」，由「寶哥」帶去
      給「阿葛」的親戚就可以了，「寶哥」當時人在臺灣等語
      ，足徵被告前往大陸為「阿葛」夾帶海洛因來臺一事，確
      係林永華與「阿葛」事先安排，且被告在依林永華之指示
      前往大陸時早已知悉此事，至被告事後改稱：當時的回答
      是我自己的猜想等語，顯係事後卸責之詞，不足採信。
  (4)、證人洪麗華固於原審結證稱：我檢查被告手拉的行李箱，
      一打開就可以看到糖果，沒有特別去隱藏，我問被告是什
      麼東西，她說是巧克力，我們把塑膠袋打開，裡面有一塊
      、一塊的糖果，拆開來看，裡面是白色的粉末，糖果紙拆
      開前，不能看到裡面的白色粉末，後來到辦公室拿試劑檢
      測粉末，被告說她不知道是什麼東西，我檢查被告時，被
      告的表情蠻自然的等語（見原審卷(一)第135 頁至第139 頁
      ）。然因一般運毒者，為規避海關之稽查，必將夾藏之毒
      品改裝成與市售之商品一樣，以免引人懷疑，用以矇混通
      關；且犯罪者遭查獲時，刻意偽裝表情、反應以卸責者，
      亦在所多有。是尚難以證人洪麗華前開證詞作為被告不知
      所攜帶之物品內藏有海洛因之有利認定依據。被告另辯稱
      為「阿葛」攜帶前開扣案物來臺並無任何代價等語，惟運
      輸、走私毒品，並不以有獲得報酬或代價為法定之構成要
      件，縱使被告未獲得任何代價，亦不影響本件犯罪之成立
      。至起訴書記載被告為圖「阿發」代付旅費之利益，而同
      意代為運輸毒品一節，除被告曾於高雄海調站詢問時供稱
      ：第二、三趟皆是「阿發」要求我去澳門、大陸玩，且旅
      費由「阿發」幫我支付云云外，並無其他證據以佐其說，
      純屬臆測之詞，應非可採。又被告於案發後有無刻意隱瞞
      林永華或「阿葛」，或被告與林永華間有無金錢來往等情
      ，均與本案犯罪事實無關，故不予審酌。
  (5)、被告於本院前審辯稱：林永華曾叫我匯款給「阿葛」的姊
      姊陳秀蕊，請求傳訊陳秀蕊等語。本院前審依據被告所供
      述之資料查出陳秀蕊之戶籍，然證人陳秀蕊於本院更一審
      95 年5月22日審理時結證稱：「我沒有去土銀新興分行開
      戶，我沒有該行存摺簿，我只有郵局的存摺，我也沒有去
      土銀新興分行領出匯款，也沒有將帳戶借給別人使用，我
      沒有弟弟，也不認識『阿葛』、林永華。我在多年前曾經
      遺失證件，我的證件放在包包裡遺失了，遺失後沒有多久
      ，就有人寄回來還給我，所以我的身分證並沒有申請補發
      。」等語（見本院更一審卷(二)第211 頁至第212 頁），可
      見本院亦無從自被告所提出之該線索查出有關「阿葛」之
      真實姓名、住所等資料來加以傳訊，併此敘明。
  (6)、另證人陳永盛於原審證述：於入境時，發現有2 名可疑人
      物（即林澤雄、王麒閔）在上訴人後面跟盯，嗣其2 人發
      現被告被查獲時，連行李都沒有拿，就跑掉了等語，惟經
      本院前審函查法務部調查局航業海員調查處高雄站有關前
      述2 人有無涉案一節，經該站以94年5 月25日航高緝字第
      09454701660 號函回覆，該站並未發現林澤雄、王麒閔2
      人與主嫌等有通聯情形，且經無數艙單比對，與該集團嫌
      犯入出境時間亦無吻合點，故無法證實有涉案情節（參本
      院上重更(一)卷第70頁至71頁）。自難據以陳永盛所述之可
      疑行跡，而認定該2 人為被告甲○○等人之共犯，附此說
      明。
  (7)、綜上所述，被告辯稱：不知「阿葛」所交付之物品為海洛
      因等語，實與事實有間，尚難採信。林永華及「阿葛」就
      上開私運海洛因進口我國境內一事，事前必有所溝通且設
      計周詳之計畫而付諸實行，被告知情且依林永華之指示前
      往大陸地區，並由「阿葛」於前揭時、地交付上開第一級
      毒品海洛因予被告，再由被告私運海洛因進口我國境內，
      林永華與「阿葛」2 人事先謀議，再指示被告甲○○至大
      陸地區將前述第一級毒品海洛因走私運輸至臺，其3 人彼
      此間互有犯意聯絡及行為分擔，應成立共同正犯。本件事
      證明確，被告運輸第一級毒品海洛因、私運管制物品進口
      等犯行，洵堪認定。
三、查海洛因為毒品危害防制條例第2條第2項第1款所稱之第一
    級毒品，且屬行政院依懲治走私條例第2條第4項授權訂定、
    發布之「懲治走私條例公告管制物品項目及其數額」甲項第
    4點所示之管制進出口物品，不限其數額，均不得私運進出
    口。又自大陸地區私運物品進入臺灣地區，或自臺灣地區私
    運物品前往大陸地區者，以私運物品進口、出口論，適用懲
    治走私條例之規定處斷，懲治走私條例第12條定有明文。是
    核被告所為，係犯毒品危害防制條例第4條第1項之運輸第一
    級毒品罪及懲治走私條例第12條、第2條第1項之私運管制物
    品進口罪。林永華與綽號「阿葛」事先謀議，再由林永華指
    示知情之被告至大陸地區將前述第一級毒品海洛因走私運輸
    至臺，綽號「阿葛」再至大陸地區海景飯店將前述第一級毒
    品海洛因交付予被告，由被告運輸來臺，被告與「阿葛」間
    有犯意聯絡及行為分擔，為共同正犯，林永華則為共謀共同
    正犯，其三人應論以共犯。檢察官起訴書僅認定被告與綽號
    「阿發」 (即「阿葛」)為 共犯，漏未認定林永華亦為本案
    之共犯，尚屬有誤。又被告持有海洛因之低度行為，為運輸
    第一級毒品之高度行為所吸收，不另論罪。被告以1 夾帶毒
    品行為同時觸犯上開2 罪名，為想像競合犯，應依刑法第55
    條規定從一重論以運輸第一級毒品罪。檢察官雖未就被告私
    運管制物品進口之犯行提起公訴，惟此部分犯行與前揭起訴
    並經論罪科刑之運輸第一級毒品犯行間，有想像競合犯之裁
    判上一罪關係，為起訴效力所及，本院自應併予審理。又被
    告私運、運輸第一級毒品海洛因行為雖有不是，惟其在本案
    之前，並無犯罪紀錄，有臺灣高等法院被告前案紀錄表可參
    ，被告受其男友林永華指使利用而為本件犯行，其於本案並
    非立於主導地位，僅聽令林永華行事，其因交友不慎而罹重
    罪並身陷囹圄，被查獲後雖否認知情共犯，但自始至終均供
    述林永華之犯行，配合調查，雖因林永華逃逸而無法追查，
    但被告犯罪後態度尚佳，本院綜合以上各情，認被告若處以
    上開法條最低度刑之無期徒刑，仍嫌過重，衡情足以引起一
    般人之同情，顯有可憫恕之處，爰依刑法第59條規定酌量減
    輕其刑。
四、按行為後法律有變更者，適用行為時之法律。但行為後之法
    律有利於行為人者，適用最有利於行為人之法律，刑法第2
    條第1 項定有明文。本件被告行為後，刑法業於95年2 月2
    日修正公布，並於95年7 月1 日施行，被告行為時，刑法第
    59條規定：「犯罪之情狀顯可憫恕，得酌量減輕其刑。」，
    修正後則規定：「犯罪之情狀顯可憫恕，認科以最低度刑仍
    嫌過重者，得酌量減輕其刑。」，修正後之規定並未較有利
    於被告，自應適用被告行為時之舊法規定。再刑法第64條第
    2 項原規定：「死刑減輕者，為無期徒刑，或為15年以下12
    年以上有期徒刑。」，修正後規定為：「死刑減輕者，為無
    期徒刑。」；又刑法第65條第2 項原規定：「無期徒刑減輕
    者，為7 年以上有期徒刑。」，修正後則規定：「無期徒刑
    減輕者，為20年以下15年以上有期徒刑。經比較結果，修正
    後規定並未較有利於被告，亦應適用修正前之規定。
五、被告犯罪事證明確，原審予以論罪科刑，固非無見。惟查：
    扣案之巧克力糖果紙內裝第一級毒品海洛因粉末之空夾鏈袋
    共計163 個，因該夾鏈袋已沾附海洛因粉末，與海洛因粉末
    無從分離，應一併視為毒品予以宣告沒收銷燬，原判決就此
    部分誤為「並無不可析離之關係」，而僅為沒收之宣告，自
    有未洽。被告上訴意旨，仍執前詞，否認犯罪，指摘原判決
    不當，雖無理由，然原判決既有上開可議之處，自屬無可維
    持，應由本院將原判決撤銷改判。爰審酌被告違反法令自大
    陸地區運輸第一級毒品海洛因進口，查獲之海洛因淨重高達
    2242.43 公克，若流入市面，將嚴重戕害國人身心健康，且
    所夾帶來臺之海洛因已巧心設計偽裝成巧克力糖，增加執法
    人員查緝之困難，犯罪情節甚重，犯後未能坦承犯行，惟念
    其並無前科，有臺灣高等法院被告全國前案紀錄表1 份在卷
    足按，素行尚佳，因受男友利用一時失慮而觸犯法紀，於本
    件並非立於主導地位，且自始即供出共犯林永華，犯罪後態
    度尚可等一切情狀，量處如主文第2 項所示之刑，又本院依
    被告犯罪之性質認有褫奪公權之必要，並依刑法第2 條第2
    項、第37條第2 項規定宣告褫奪公權10年。扣案第一級毒品
    海洛因163 包（合計淨重2242 .43 公 克）均係查獲之第一
    級毒品。另該毒品之外包裝，即含海洛因殘渣之空夾鏈袋共
    計163 個（包裝總重137.06公克），因該夾鏈袋已沾附海洛
    因粉末，與海洛因粉末無從分離，應一併視為毒品，應依毒
    品危害防制條例第18條第1 項前段規定，宣告沒收銷燬之，
    至鑑驗耗用之毒品既已滅失，自無庸宣告沒收銷燬；印有「
    優良品」字樣之商店手提袋1 只、商品包裝袋2 只、巧克
    力糖包裝紙163 只等物，均係「阿葛」及林永華等共犯所有
    ，供與被告共犯本件運輸第一級毒品罪所用之物，應依同條
    例第19條第1 項前段之規定，併予宣告沒收。另在被告住處
    查扣之磅秤2 個，並無證據證明與本件被告私運管制物品第
    一級毒品海洛因進口之犯行有關，故不予宣告沒收，附此敘
    明。
據上論結，應依刑事訴訟法第369 條第1 項前段、第364 條、第
299 條第1 項前段，毒品危害防制條例第4 條第1 項、第18條第
1 項前段、第19條第1 項，懲治走私條例第2 條第1 項、第11條
、第12條，刑法第2 條第1 項、第11條、第28條、第55條、第37
條第2 項，修正前刑法第59條、第64條第2 項、第65條第2 項，
判決如主文。
本案經檢察官林應華到庭執行職務。
中    華    民    國    95    年    12    月    22    日
                  刑事第三庭    審判長法  官  周賢銳
                                      法  官  謝宏宗
                                      法  官  范惠瑩
以上正本證明與原本無異。
如不服本判決應於收受本判決後10日內向本院提出上訴書狀，其
未敘述上訴理由者，並得於提起上訴後10日內向本院補提理由書
狀（均須按他造當事人之人數附繕本）「切勿逕送上級法院」。
中    華    民    國    95    年    12    月    22    日
                                      書記官  吳華榮
附錄本判決論罪科刑法條：
毒品危害防制條例第4 條第1 項
製造、運輸、販賣第一級毒品者，處死刑或無期徒刑；處無期徒
刑者，得併科新臺幣1000萬元以下罰金。
懲治走私條例第2 條第1 項
私運管制物品進口、出口逾公告數額者，處7 年以下有期徒刑，
得併科新臺幣300 萬元以下罰金。


司法院資訊處製作；財團法人民間司法改革基金會備份。
